【裁判字號】    98,交上易,984
【裁判日期】    980804
【裁判案由】    業務過失傷害
【裁判全文】
臺灣高等法院臺中分院刑事判決       98年度交上易字第984號
上  訴  人  臺灣南投地方法院檢察署檢察官
上  訴  人
即  被  告  丙○○
上列上訴人因過失傷害案件，不服臺灣南投地方法院98年度交易
緝字第1號中華民國98年4月27日第一審判決（起訴案號：臺灣南
投地方法院檢察署97年度偵字第539號），提起上訴，本院判決
如下：
    主  文
原判決撤銷。
丙○○犯過失傷害罪，處有期徒刑貳月，如易科罰金，以新臺幣
壹仟元折算壹日，緩刑貳年。
    事  實
一、丙○○於民國96年9月14日某時許，駕駛車牌號碼6R─2455
    號自用小客貨車，自南投縣南投市○○○路676號之勵新國際
    股份有限公司，欲前往同市○○路39號之傑生公司，嗣於同
    日上午6時55分許，沿南投縣南投市○○路由北往南方向行
    駛，行至同市○○路與工業路之交岔路口時，本應注意車輛
    行至交岔口路口，轉彎車應讓直行車先行，且當時情形，天
    候晴、有日間自然光線、路面鋪裝柏油、乾燥、無缺陷、無
    障礙物、視距良好，並無不能注意之情事，竟疏未注意禮讓
    對向車道由乙○○所騎乘之直行、車牌號碼G67-395號之重
    型機車先行，貿然左轉，乙○○亦因未注意車前狀況並隨時
    採取必要之安全措施，因而閃避不及，丙○○駕駛之上開自
    小客貨車左前車頭遂撞擊乙○○騎乘之上開機車左側車身，
    乙○○因而人車倒地，而受有左側股骨頭骨折、左側髖關節
    脫臼、左肩挫傷及左下肢肌肉壞死之傷害。嗣南投縣政府警
    察局南投分局警員許豐享據報前往乙○○就醫之醫院處理時
    ，丙○○在場，並當場承認為肇事人，而自首犯罪並接受裁
    判。
二、案經乙○○訴由南投縣政府警察局南投分局報告臺灣南投地
    方法院檢察署檢察官偵查起訴。
    理  由
一、按被告以外之人於審判外之陳述，雖不符刑事訴訟法第159
    條之1至第159條之4之規定，然經當事人於審判程序同意作
    為證據，法院審酌該言詞陳述作成時之情況，認為適當者，
    亦得為證據；當事人、代理人或辯護人於法院調查證據時，
    知有刑事訴訟法第159條第1項不得為證據之情形，而未於言
    詞辯論終結前聲明異議者，視為有前項之同意，刑事訴訟法
    第159條之5定有明文。核其立法意旨，在於傳聞證據未經當
    事人之反對詰問予以核實，原則上先予排除。惟若當事人已
    放棄反對詰問權，於審判程序中表明同意該等傳聞證據可作
    為證據；或於言詞辯論終結前未聲明異議，基於尊重當事人
    對傳聞證據之處分權，暨證據資料愈豐富，愈有助於真實發
    見之理念，且強化言詞辯論主義，使訴訟程序得以順暢進行
    ，上開傳聞證據亦均具有證據能力。查本案採為判決基礎之
    被告丙○○以外之人於審判外之言詞陳述及以下所引之其他
    文書證據（如道路交通事故現場圖、道路交通事故調查報告
    表、南基醫院診斷書、臺灣省南投縣區車輛行車事故鑑定委
    員會鑑定意見書、調解筆錄等），固屬傳聞證據，惟據檢察
    官及被告丙○○於本院準備程序時，就此部分之證據能力有
    無，表示沒有意見，且迄至本院言詞辯論終結前亦均未為聲
    明異議，自應視為同意上開證據資料為本案之證據。本院審
    酌上證據資料製作時之情況，尚無違法不當及證明力明顯過
    低之瑕疵，亦認為以之作為證據應屬適當，故應認有證據能
    力，先予敘明。
二、上揭犯罪事實，業據被告丙○○於原審及本院審理時坦承不
    諱，核與證人即告訴人乙○○於警詢、97年5月23日偵訊及
    原審審理時證述之情節相符，並有道路交通事故現場圖及道
    路交通事故調查報告表各1份、現場照片6張、南基醫院診斷
    書1份在卷可稽。按汽車行駛至交岔路口，轉彎車應讓直行
    車先行，道路交通安全規則第102條第1項第7款定有明文，
    被告領有小客車普通駕駛執照，理應知悉上開規定，且本件
    肇事地段，當時天氣晴、有日間自然光線、路面鋪裝柏油、
    乾燥、無缺陷、無障礙物、視距良好，並無不能注意之情事
    ，被告行經該路段竟疏於注意及此，貿然左轉以致肇事，被
    告顯有過失，臺灣省南投縣區車輛行車事故鑑定委員會鑑定
    本件車禍結果，亦同此認定，有鑑定意見書1份附卷可佐，
    被告之過失行為與告訴人之傷害間確有相當因果關係。至於
    告訴人未注意車前狀況，並隨時採取必要之安全措施，亦有
    過失，然不因此而解免被告之刑事責任。是被告之自白堪認
    與事實相符。本件事證明確，被告之犯行洵可認定。
三、核被告丙○○所為，係犯刑法第284條第1項前段之過失傷害
    罪。另按刑法上所謂業務，係指個人基於其社會地位繼續反
    覆所執行之事務，包括主要業務及其附隨之準備工作與輔助
    事務在內。此項附隨之事務，並非漫無限制，必須與其主要
    業務有直接、密切之關係者，始可包含在業務概念中，而認
    其屬業務之範圍（最高法院89年台上字第8075號判例意旨參
    照）。本件被告丙○○於案發時係擔任勵新國際股份有限公
    司之泰文翻譯，主要工作內容為泰國籍外勞問題翻譯溝通、
    工作輔導等，偶爾協助接送住宿外勞上下班等情，有該公司
    98年3月23日函1份在卷可佐（原審卷第49頁），可見被告駕
    駛車輛載送住宿之外勞上下班，並非被告之業務範疇，亦與
    其翻譯、輔導工作，無直接密切之關係，僅係偶爾、協助之
    性質，自難令負業務過失傷害罪責。公訴人認被告平時需搭
    載外籍勞工前往指定地點，而為從事業務之人，係犯刑法第
    284條第2項前段之業務過失傷害罪，尚有未洽，惟其基本事
    實同一，本院自應予審理，並變更起訴法條。被告於肇事後
    犯罪未發覺前，於南投縣政府警察局南投分局警員許豐享據
    報前往告訴人乙○○就醫之醫院處理時在場，並當場承認伊
    為肇事人，並願接受裁判，有南投縣政府警察局道路交通事
    故肇事人自首情形紀錄表1紙存卷可參，堪認已有自首，故
    依刑法第62條前段之規定減輕其刑。原審認被告丙○○罪證
    明確，予以論罪科刑，固非無見。然按刑事訴訟法第95條第
    1款規定：「訊問被告應先告知犯罪嫌疑及所犯所有罪名。
    罪名經告知後，認為應變更者，應再告知。」乃被告在刑事
    訴訟程序上應受告知之權利，為憲法第8條第1項正當法律程
    序保障內容之一，旨在使被告能充分行使防禦權，以維審判
    程序之公平。其所謂「犯罪嫌疑及所犯所有罪名」，除起訴
    書所記載之犯罪事實及所犯法條外，自包含依刑事訴訟法第
    267條規定起訴效力所及之犯罪事實及罪名，暨依同法第300
    條規定變更起訴法條後之新罪名，法院就此等新增或變更之
    罪名，均應於其認為有新增或變更之情形時，隨時，但至遲
    於審判期日前踐行上開告知之程序，使被告知悉而充分行使
    其防禦權，始能避免突襲性裁判而確保其權益，否則，其審
    判自屬違背法令。（最高法院90年度臺上字第3955號判決參
    照）。經查，本件起訴書認被告丙○○係犯刑法第284條第2
    項前段之業務過失傷害罪，而原審認被告丙○○係觸犯刑法
    第284條第1項前段之過失傷害罪，惟原審於98年3月16日準
    備程序、98年3月16日、98年4月13日審判程序中告知被告犯
    罪之嫌疑及所犯罪名僅載以 (詳如起訴書所載)並未告知第
    284條第1項過失傷害罪名，未能使被告知悉及行使防禦權，
    亦使檢察官就此部分未能充分指訴，原判決即有違背法令。
    檢察官上訴，據此指摘原判決違法，為有理由。而被告上訴
    ，雖無理由，惟原判決既有上述可議之處，自無以維持，應
    由本院撤銷改判。爰審酌被告未遵守道路交通安全規則，貿
    然左轉而肇事，過失程度重大，且告訴人之傷勢亦不輕，惟
    已與告訴人達成和解並賠償其損害，此有臺灣南投地方法院
    98年度調字第51號調解筆錄可稽，犯後坦承犯行，深具悔意
    ，且無前科，有臺灣高等法院被告前案紀錄表1紙可證，素
    行尚佳等一切情狀，量處如主文第二項所示之刑，並諭知易
    科罰金之折算標準。又被告未曾因故意犯罪受有期徒刑以上
    刑之宣告，有臺灣高等法院被告前案紀錄表1紙可按，其因
    一時疏失而釀成本件車禍，事後非僅坦承犯行，且與被害人
    已達成和解，並賠償其損害，被告經此審判科刑程序，當知
    警惕而無再犯之虞，本院認其所受宣告刑，以暫不執行為適
    當，爰宣告緩刑二年，以勵自新。
據上論斷，應依刑事訴訟法第369條第1項前段、第364條、第299
條第1項前段、第300條，刑法第284條第1項前段、第62條前段、
第41條第1項前段、第74條第1項第1款，刑法施刑法第1條之1，
判決如主文。
本案經檢察官甲○○到庭執行職務。
中    華    民    國    98    年    8     月    4     日
            刑事第四庭    審判長法  官  洪  耀  宗
                                法  官  劉  登  俊
                                法  官  許  文  碩
以上正本證明與原本無異。
不得上訴。
                                書記官  郭  蕙  瑜
中    華    民    國    98    年    8     月    4     日


司法院資訊處製作；財團法人民間司法改革基金會備份。
